臺灣臺北地方法院刑事判決　　　　　　　　　　　　九十二年度訴字第一四六０號
　　公　訴　人　臺灣臺北地方法院檢察署檢察官
　　被　　　告　乙○○
　　輔　佐　人　丙○○
　　指定辯護人　本院公設辯護人戊○○
右列被告因公共危險等案件，經檢察官提起公訴（九十二年度偵字第一五二一二號）
，本院判決如左：
    主  文
乙○○無罪，令入相當處所，施以監護壹年。
    理  由
一、公訴意旨略以：被告乙○○明知中華民國總統府乃現有人所在之建築物，且明知
    汽油為高度揮發性之易燃物，一旦引燃容易延燒造成災害，竟以腦部遭人植入無
    線電腦波探測器影響其思想，欲藉縱火之抗爭行為吸引媒體注意為由，出於放火
    燒燬現有人所在建築物及恐嚇公眾之犯意，於民國九十二年七月七日中午十二時
    十五分，在臺北市中正區○○○路總統府前供不特定公眾行走之左側人行道上，
    以美工刀割破裝有一點五公升汽油之保特瓶，將汽油全數潑灑於總統府府區○鄰
    ○○○道之草地上，致生危害於公眾安全，被告乙○○隨即以自備之打火機點燃
    衛生紙欲引燃汽油，幸經總統府前便衣憲兵甲○○查覺，及時制止而未遂，繼報
    警當場查獲，並扣得被告乙○○所有之保特瓶一只、美工刀一把、打火機一個、
    衛生紙一張等物，因認被告乙○○涉犯刑法第一百五十一條之恐嚇公眾罪、同法
    第一百七十三條第三項放火燒毀現有人所在建築物未遂罪及同法第一百七十五條
    第二項之放火燒毀自己所有物罪嫌等語。
二、按心神喪失人之行為，不罰，刑法第十九條第一項定有明文。又不能證明被告犯
    罪或其行為不罰者，應諭知無罪之判決，刑事訴訟法第三百零一條第一項亦有明
    文。次按，刑法上之心神喪失與精神耗弱，應依行為時精神障礙程度之強弱而定
    ，如行為時之精神，對於外界事務全然缺乏知覺理會及判斷作用，而無自由決定
    意思之能力者，為心神喪失；且刑法上所謂心神喪失人，非以其心神喪失狀態毫
    無間斷為必要，如果行為時確在心神喪失之中，即令其在事前事後偶回常態，仍
    不得謂非心神喪失人；而是否心神喪失，乃屬醫學上精神病科之專門學問，應由
    專門精神病醫學研究之人予以診查鑑定，方足斷定，此分據最高法院二十六年度
    渝上字第二三七號、二十四年度上字第二八四四號、四十七年度台上字第一二五
    三號判例闡釋意旨在案。
三、訊據被告乙○○就曾於前揭時地，持裝置汽油之保特瓶前去總統府前之草地上，
    以美工刀割破保特瓶，並持打火機點燃衛生紙欲引燃汽油，而遭憲兵甲○○制止
    查獲之事實均坦承不諱，惟矢口否認有何恐嚇公眾、放火燒毀建築物與燒毀自己
    所有物之犯意，並辯稱：伊腦中被植入晶片，在伊出生的時候就有了，伊父母沒
    有盡到監護的責任，伊曾向總統府、監察院及警政署陳情，伊要阻止政府繼續進
    行人腦實驗，希望能引起新聞媒體注意，並能報導政府機關對人體人腦之實驗，
    且伊所站立之位置距離總統府仍有距離，亦未造成公共危險云云。本院經查：被
    告將裝有汽油之保特瓶以美工刀割裂，且持打火機點燃衛生紙欲引燃汽油之事實
    ，業據證人即值勤憲兵甲○○到庭結證屬實（見本院卷第八八至九二頁），且有
    扣案之保特瓶一只、美工刀一把、打火機一個及衛生紙一張扣案可資佐證，然被
    告於遭甲○○制止時所站立之位置，距離總統府主體建築物距離甚遠，且客觀上
    以被告所攜帶之汽油不能延燒至總統府建築物之事實，有現場照片三張附卷可憑
    （見偵卷第十二頁），故公訴人認被告所為涉犯刑法第一百七十三條第三項之放
    火燒毀現有人所在建築物未遂罪，尚有誤會，另本院審酌被告將汽油倒置在總統
    府前人行道之草地上，並已持打火機點燃衛生紙欲引燃地上汽油，核總統府前乃
    係行人往來頻繁之處所，於該處點燃具高度揮發性之汽油，是被告行為客觀上顯
    已致生危害於公安及公共危險，至被告點燃衛生紙所站立位置與總統府之主體建
    築物雖仍有距離，而難認被告係欲放火燒毀現有人所在之建築物即總統府，但被
    告在人群往來處點燃自己所有之衛生紙以圖引燃地上汽油之行為，顯已該當刑法
    第一百五十一條之恐嚇安全罪及同法第一百七十五條第二項之放火燒毀自己所有
    物致生公共危險罪，從而，依現存卷證資料，被告所涉刑法第一百五十一條及同
    法第一百七十五條第二項罪名之犯行，固堪認定。
四、然經本院函請臺北市立療養院院鑑定被告行為時之精神狀態，經該院綜合被告個
    人生活史及疾病史，並其身體及神經學檢查、腦波檢查、心理測驗、精神狀態檢
    查等資料結果，認：「被告之係一精神分裂症患者，發病期間應在八十八年二月
    間前往忠孝醫院神經內科就診之前，目前之精神病症狀以被害妄想（腦部自出生
    時即遭政府植入腦波探測器）為主，自發病至今皆不曾接受治療，被告受警訊、
    檢察官、法官訊問時，皆稱其所以企圖於總統府前靠近人行道之草地縱火，係為
    引起媒體與公眾注意政府進行人體人腦實驗一事，被告縱火之行為，係其被害妄
    想直接導致之求助自救行為，於行為時之精神狀態已達心神喪失」，此有臺北市
    立療養院九十三年二月十八日北市療成字第０九三三０一二二一００號函所檢附
    之精神鑑定書報告一紙附卷可稽（見本院卷第一四一至一四八頁）。再參以：被
    告案發後雖自認行為時對周遭事物清楚認知；然其於本院初次訊問時陳稱：「在
    法律上規定，被告如果要接受訊問，必須沒有束縛，我現在頭腦裡面，還有東西
    在‧‧‧‧四、五年前我發現我自己在家裡做私人的事情，隔天工作的時候，竟
    然發現同事們會在談論，而且有很多次，剛開始沒有覺得，後來我去醫院去檢查
    ，然後從檢測的過程中我才發現，可以從腦波檢查器的方法推論，因為如果把這
    些設備的體積縮小改成無線的‧就可以達到像我這樣的情形‧‧‧‧我的腦中會
    被植入晶片，應該是我出生的時候就有了，所以我認為我父母沒有盡到監護的責
    任，所以我無法釋懷，我不願意用他們的錢保我出去」等語（見本院卷第十至十
    三頁），並有被告以往所書寫之陳情狀所載「民國五十九年，蔣中正將一名臺灣
    ，誰予公道」可參（見本院卷第一五六頁），且輔佐人即被告之父親丙○○亦到
    庭稱：希望國家能幫忙治療被告等語（見本院卷第一七一頁），是足認被告犯後
    雖能就所為為清楚記憶、描述，然依其認知、決意而行為之客觀事實觀之，應認
    其行為時已因妄想之作用，而失其正確判斷及控制行為之能力。故本院參酌被告
    之犯行、被告之病史、所為供述及上開專門機構之精神鑑定結果等情，認被告於
    為上開犯行行為時之精神狀態，對外界事務已全然缺乏正確判斷之作用，而無自
    由決定意思、控制其行為之能力，應陷於心神喪失無疑。公訴人主張被告於行為
    時，對外界事物有正常知覺並有自由決定意思之能力，尚非心神喪失或精神耗弱
    狀態，尚有誤解。從而依照前揭法律規定，其行為應屬不罰，自應為無罪判決之
    諭知。末按本案鑑定機關鑑定後於結論欄具體載明：「精神分裂症患者在未接受
    任何治療之情況下，病症罕能自行緩解，就被告而言，其若未能及時接受治療，
    則在被害妄想持續日漸孤立無援，包括此次企圖縱火行為未能收效之狀況下，極
    可能訴諸更為激烈危險之求助或對抗舉動，或因飽受虐待求就無門而自殺解脫，
    因此被告須接受持續、規則之精神科評估與治療」等詞，有上述精神鑑定報告書
    在卷可按，是為預防被告不再因精神病症狀之影響而有危害一己與他人之虞，使
    其接受持續規則之精神科評估與治療，爰併予宣告令入相當之精神醫療院所施以
    監護性處分一年；以期避免被告精神病化之行為對於其個人及社會造成難以預料
    之危害。
五、又被告對司法程序之理解，仍有一般之能力，此據被告於本院歷次訊問時自承在
    卷：其明瞭本案審判之內容與各項刑事訴訟程序等語甚詳；且依上述說明，本件
    為依法應諭知無罪判決之情形，是無依刑事訴訟法第二百九十四條第一項停止審
    判之問題，附此說明。
據上論斷，應依刑事訴訟法第三百零一條第一項、第二項，刑法第八十七條第一項、
第三項，判決如主文。
本案經檢察官丁○○到庭執行職務。
中　　　華　　　民　　　國　　九十三　　年　　　三　　　月　 二十九 　　日
                                      臺灣臺北地方法院刑事第十庭
                                            審判長  法  官  廖紋妤
                                                    法  官  蔡世祺
                                                    法  官  劉煌基
右正本證明與原本無異。
如不服本判決，應於判決送達後十日內向本院提出上訴狀（應抄附繕本）。
                                                    書記官  林妙穗
中　　　華　　　民　　　國　　九十三　　年　　　三　　　月　 二十九 　　日
